【裁判字號】    92,自,10
【裁判日期】    920617
【裁判案由】    侵占等
【裁判全文】
臺灣臺中地方法院刑事判決                            九十二年度自字第一號
    自  訴  人  乙○○
    被      告  張芝蘭原名甲.
右列被告因侵占案件，經自訴人提起自訴，本院判決如左：
    主  文
張芝蘭意圖為自己不法之所有，而侵占自己持有他人之物，處有期徒刑肆月，如易科
罰金，以佰元折算壹日。
    事  實
一、緣張芝蘭與乙○○原係男女朋友關係，二人同時在臺中市○區○○○路一二二八
    號三樓分租公寓毗鄰而居，張芝蘭時常借用乙○○所有之車牌號碼七Ｓ－四二二
    二號自小客車使用；於民國（下同）九十一年十二月初，二人感情破裂，張芝蘭
    因乙○○提議分手心生不滿，竟意圖為自己不法之所有，將前開借用之自小客車
    易持有為所有而予侵占入己，並為防止乙○○於短時間內尋獲其所在，向其索回
    車子，遂先於九十一年十二月四日晚上八時十七分許，撥打乙○○之行動電話號
    碼，發出內容為：「老人生病，回去看看。」之簡訊，復於同年月五日晚上八時
    十四分許，再次撥打乙○○之行動電話號碼，發出內容為：「家人說老人病危，
    回去待幾天。」之簡訊，致乙○○誤信張芝蘭係因家人生病始借用該輛自用小客
    車使用數日，而未積極尋找張芝蘭向其索回該車；俟於同年月十九日，乙○○因
    張芝蘭久未回租屋處，且音訊全無，遂心生懷疑，親赴張芝蘭位於臺南之老家尋
    找，查知並無老父病危一情，且張芝蘭亦已數月未與家人聯繫，始知上情。迄於
    九十二年三月初，因上開自小客車損壞，張芝蘭將之棄置於某修車廠內，始通知
    乙○○前住領回。
二、案經乙○○提起自訴。
    理  由
一、訊據被告張芝蘭固坦承有使用自訴人乙○○所有之車牌號碼七Ｓ－四二二二號自
    小客車等情，惟矢口否認有侵占該車之犯行，辯稱：該車貸款均是由伊繳納，而
    伊之所以願意代自訴人繳納該車之分期貸款，是因為伊認為伊與自訴人將來會結
    婚；伊與自訴人交往期間，該車均是伊二人共同使用，後因感情破裂，且經自訴
    人告知與伊交往之原因，係因伊繳納車款，伊便要求自訴人將已繳納之車款返還
    ，經自訴人拒絕，而與之吵架後，伊才將車開走，並要自訴人自己來取車云云；
    然查，右揭事實業據自訴人乙○○於本院審理時指訴綦詳，且上開二通行動電話
    簡訊內容，亦經本院於審理時當庭勘驗無訛，被告雖以時隔久遠，不記得有無發
    出該二通簡訊等語置辯，然依自訴人所稱伊於手機內存取被告之行動電話號碼係
    以「ＣＨＡＮＧ」（據被告稱「ＣＨＡＮＧ」是「張」之譯文）為代號，而該二
    通簡訊亦確係由「ＣＨＡＮＧ」所發，足認該二通簡訊應係被告所發無訛；再被
    告另以庭提九十一年十月十一日、九十一年十一月二十一日及九十一年十二月十
    九日之三張郵政劃撥儲金存款收據，辯稱該車分期貸款均係伊所繳納云云，惟自
    訴人除否認該車之分期貸款係由被告所繳納，並陳稱：該車的分期貸款均係由伊
    按月自行前往同一郵局繳納，因所有的貸款資料都放在車上，所以被告將車子開
    走後，自然可取得以前伊繳款的收據，但伊在被告將車開走後，有在九十二年一
    月，再向貸款公司申請重新核發尚未到期之郵政劃撥儲金特戶存款單，並自九十
    二年一月至九十二年五月按期前往同一郵局繳納等語外，復提出自九十二年一月
    至同年五月之五張郵政劃撥儲金存款收據及自九十二年六月至九十三年八月之郵
    政劃撥儲金特戶存款單數紙（經核閱後發還）為證；經查，被告所提九十一年十
    月十一日、九十一年十一月二十一日之二張郵政劃撥儲金存款收據，其上經辦郵
    局收款戳章均為臺中國光路郵局十七支，核與自訴人庭提自九十二年一月至同年
    五月之五張郵政劃撥儲金存款收據上之經辦郵局收款戳章相同，而被告所提另一
    紙於九十一年十二月十九日繳款之郵政劃撥儲金存款收據，其上經辦郵局收款戳
    章則為臺中南屯路郵局十九支局，由此可見，該車各月份之分期貸款，除九十一
    年十二月之分期貸款外，應均係由自訴人在同一郵局繳納無誤；至於被告所提經
    郵局經辦人員黃天祥蓋章之內容為：「本人於中華民國９１．１２．１９交７千
    零６１元」之字據，因僅足以證明該月份之分期貸款確係由被告繳納外，尚不足
    以認定被告確有代自訴人繳納其他月份之分期貸款；再倘如被告所言：該車之分
    期貸款均係由伊繳納，伊主觀上認為該車應屬其所有等語實在，則何以該車於九
    十二年一月至九十二年三月間（即被告持有該車之期間）之分期貸款，未見被告
    繳納，而係由自訴人重行申請單據自行繳納，足見被告前揭辯詞，實係臨訟卸責
    之詞，不足採信。又被告以前開二通行動電話簡訊拖延自訴人索車之時間，並將
    該車據為己有，使用至損壞不堪使用時（見卷附自訴人取回該車時所拍攝之照片
    十二幀），始棄置於修車廠內，再打電話通知自訴人自行前往修車廠領回該車，
    期間更避不與自訴人聯繫，其已非單純遲延不交還該車，顯已變易持有意思為不
    法所有意思，其有據為自己不法所有之意圖甚明，本件事證明確，被告侵占犯行
    ，洵堪認定。
二、核被告所為，係犯刑法第三百三十五條第一項之普通侵占罪。自訴人認被告另涉
    有詐欺罪嫌，顯有誤會，附此敘明。爰審酌被告之素行、犯罪之動機、目的、手
    段，對自訴人所造成之損害，及犯罪後仍否認犯行，不知悔悟等一切情狀，量處
    如主文所示之刑，並諭知易科罰金之折算標準。
據上論斷，依刑事訴訟法第三百四十三條、第二百九十九條第一項前段，刑法第三百
三十五條第一項、第四十一條第一項前段，罰金罰鍰提高標準條例第一條前段、第二
條，判決如主文。
中      華      民      國    九十二    年      六      月     十七     日
                                臺灣臺中地方法院刑事第六庭
                                    法  官  許  月  馨
右正本證明與原本無異。
如不服本判決，應於送達後十日內向本院提出上訴狀 （須附繕本） ，上訴於台灣高
等法院台中分院。
                                    書記官
中      華      民      國    九十二    年      六      月     十七     日
附錄法條：
刑法第三百三十五條第一項：
意圖為自己或第三人不法之所有，而侵占自己持有他人之物者，處五年以下有期徒刑
、拘役或科或併科一千元以下罰金。


司法院資訊處製作；財團法人民間司法改革基金會備份。
